臺灣桃園地方法院行政訴訟判決　
111年度交字第175號
                                   111年10月26日辯論終結
原      告  黃智宏  
被      告  桃園市政府交通事件裁決處
                      設桃園市○○區○○路00號7至8樓
代  表  人  張丞邦    住同上
訴訟代理人  黃一鳴律師
複 代理 人  賴佳郁律師
上列當事人間交通裁決事件，原告不服被告民國109年11月11日
桃交裁罰字第58-D5TB51054號及111年3月18日桃交裁罰字第58-A
00Q3A640號裁決，提起行政訴訟，本院判決如下：
    主  文
原告之訴駁回。
訴訟費用新臺幣參佰元由原告負擔。
    事實及理由
壹、程序部分
一、按交通裁決事件訴訟之提起，應以原處分機關為被告，逕向
    管轄之地方法院行政訴訟庭為之。交通裁決事件中撤銷訴訟
    之提起，應於裁決書送達後30日之不變期間內為之，行政訴
    訟法第237條之3第1項、第2項分別定有明文；又受處分人不
    服主管機關處罰之裁決者，應以原處分機關為被告，逕向管
    轄之地方法院行政訴訟庭提起訴訟；其中撤銷訴訟之提起，
    應於裁決書送達後30日之不變期間內為之，道路交通管理處
    罰條例（下稱道交條例）第87條亦有明定。次按，交通裁決
    事件，原告之訴，有起訴不合程式或不備其他要件之情形者
    ，行政法院應以裁定駁回之，但其情形可以補正者，審判長
    應定期間先命補正，行政訴訟法第237條之9第1項準用第236
    條、第107條第1項第10款亦有明文。
二、查被告於民國109年11月11日所為桃交裁罰字第58-D5TB5105
    4號裁決（下稱A處分），係於同年月16日向原告位於桃園市
    楊梅區民豐路之住所送達，並經與原告同住之兄長甲○○代為
    簽收而合法送達，此有A處分及送達證書、證人甲○○到庭結
    證之訊問筆錄在卷（見本院卷第84、86、136頁）可證，證
    人甲○○雖領有中華民國身心障礙證明及重大傷病免自行負擔
    證明卡，此有該等證明、證明卡等影本在卷（見本院卷第10
    1至103頁）可稽，然依證人甲○○於本院做證時，對於結文均
    能看懂，且對於法官之提問均能對答如流之陳述內容與表達
    方式，可認其係有識別事理能力之人。則原告遲至111年4月
    19日始具狀向本院提起撤銷訴訟，有行政訴訟起訴狀上所蓋
    本院收狀戳章為憑（見本院卷第3頁），依上開規定，原告
    此部分起訴已逾法定不變期間，且其情形不能補正，其訴自
    非合法，此部分應予駁回。
三、至於原告不服桃園市政府交通事件裁決處所為111年3月18日
    桃交裁罰字第58-A00Q3A640號裁決（下稱原處分）所提起撤
    銷訴訟係屬合法，本院仍應為實質審理。
貳、實體部分
一、事實概要：
  ㈠原告前於108年9月17日9時19分許，騎乘702-CHC號普通重型
    機車，行經桃園市○○區○○街000號前時，因有「汽機車駕駛
    人酒精濃度超過規定標準（0.15-0.25 〈未含〉）、領有小型
    車駕駛執照駕駛普通重型機車、駕駛非其駕駛執照種類之車
    輛，違規應受吊扣駕駛執照處分」之違規行為，為桃園市政
    府警察局中壢分局興國派出所員警當場以並填製第D4QA4011
    5號舉發違反道路交通管理事件通知單舉發，並經被告於108
    年9月17日以桃交裁罰字第58-D4QA40115號裁決書（未據起
    訴），裁罰原告新臺幣（下同）1萬6,800元，記違規點數5
    點，並應參加道路交通安全講習，該處分於108年9月25日寄
    存於楊梅郵局而送達。
  ㈡原告復於109年6月22日16時許，駕駛車牌號碼000-0000號自
    用小客車，行經桃園市楊梅區永美路與益新一街口時，因有
    闖紅燈之違規行為，為桃園市政府警察局楊梅分局草湳派出
    所員警當場以掌電字第D5TB51054號舉發違反道路交通管理
    事件通知單舉發其違反道交條例第53條第1項規定，並載明
    應於109年7月22日前到案，舉發通知單則經原告當場簽收。
    嗣原告逾60日以上仍未繳納罰鍰或到案聽候裁決，被告於10
    9年11月11日認原告有「駕車行經有燈光號誌管制之交岔路
    口闖紅燈、依條例第68條第2項規定記違規點數5點復於1年
    內點數達6 點或違規應受吊扣駕照處分」之違規事實，乃以
    A處分裁罰原告罰鍰4,000元，並記違規點數3點，吊扣駕駛
    執照12個月，該處分並於109年11月16日送達至原告處所，
    並由與原告同居之兄甲○○代收。
  ㈢原告再於111年3月6日14時35分許，駕駛車牌號碼000-0000號
    自用小客車（下稱系爭車輛），行經臺北市文山區木柵路4
    段時，因有「駕駛執照業經註銷仍駕駛小型車」之違規行為
    ，為臺北市政府警察局文山第一分局（下稱舉發機關）萬芳
    派出所員警當場以掌電字第A00Q3A640號舉發違反道路交通
    管理事件通知單舉發，被告於111年3月18日依道交條例21條
    第1項第4款規定，以原處分裁處原告罰鍰9,000元，原處分
    並於111年3月23日送達至原告居所。原告不服原處分，乃於
    111年4月20日向本院提起本件行政訴訟。
二、原告起訴主張：我不知道要繳交駕照，也不知道我的駕照被
    註銷，而且警察也沒有說原因，就直接把我的駕照就扣走，
    後來我有問裁決處才知道等語。並聲明：原處分撤銷。
三、被告則以：
  ㈠按道交條例21條第1項第4款規定：「汽車駕駛人，有下列情
    形之一者，處新臺幣六千元以上一萬二千元以下罰鍰，並當
    場禁止其駕駛：四、駕駛執照業經吊銷、註銷仍駕駛小型車
    或機車。」、同條第4項規定：「第1項第3款、第4款之駕駛
    執照，均應扣繳之；第5款並吊銷其駕駛執照。」、第22條
    第1項第4款規定：「汽車駕駛人，有下列情形之一者，處新
    臺幣一千八百元以上三千六百元以下罰鍰，並禁止其駕駛：
    四、領有聯結車、大客車、大貨車或小型車駕駛執照，駕駛
    重型機車。」、第24條第1項第2款規定：「汽車駕駛人，有
    下列情形之一者，應接受道路交通安全講習：二、有第三十
    五條第一項規定之情形。」、第35條第1項第1款規定：「汽
    車駕駛人，駕駛汽車經測試檢定有下列情形之一者，處新臺
    幣一萬五千元以上九萬元以下罰鍰，並當場移置保管該汽車
    及吊扣其駕駛執照一年；附載未滿十二歲兒童或因而肇事致
    人受傷者，並吊扣其駕駛執照二年；致人重傷或死亡者，吊
    銷其駕駛執照，並不得再考領：一、酒精濃度超過規定標準
    。」、第68條第1項規定：「汽車駕駛人，因違反本條例及
    道路交通安全規則之規定，受吊銷駕駛執照處分時，吊銷其
    執有各級車類之駕駛執照。」、第68條第2項規定：「領有
    汽車駕駛執照之汽車駕駛人，除駕駛聯結車、大客車、大貨
    車外之非其駕駛執照種類之車輛，違反本條例及道路交通安
    全規則之規定，應受吊扣駕駛執照情形時，無因而肇事致人
    受傷或重傷者，記違規點數五點。但一年內違規點數共達六
    點以上或再次應受吊扣駕駛執照情形者，併依原違反本條例
    應受吊扣駕駛執照處分規定，吊扣其駕駛執照。」。復按道
    路交通安全規則第53條規定：「汽車駕駛執照分為下列各類
    ：一、小型車普通駕駛執照。二、大貨車普通駕駛執照。三
    、大客車普通駕駛執照。四、聯結車普通駕駛執照。五、小
    型車職業駕駛執照。六、大貨車職業駕駛執照。七、大客車
    職業駕駛執照。八、聯結車職業駕駛執照。九、國際駕駛執
    照。十、輕型機車駕駛執照。十一、小型輕型機車駕駛執照
    。十二、普通輕型機車駕駛執照。十三、重型機車駕駛執照
    。十四、普通重型機車駕駛執照。十五、大型重型機車駕駛
    執照。」、第61條第1項第3款規定：「汽車駕駛人取得高一
    級車類之駕駛資格者，應換發駕駛執照，並准其駕駛較低級
    車類之車輛，其規定如下：三、已領有大貨車駕駛執照者，
    得駕駛小型車、輕型機車。」、第102條第1項第1款規定：
    「汽車行駛至交岔路口，其行進、轉彎，應依下列規定：一
    、應遵守燈光號誌或交通指揮人員之指揮，遇有交通指揮人
    員指揮與燈光號誌並用時，以交通指揮人員之指揮為準。」
    、第114條第1項第2款規定：「汽車駕駛人有下列情形之一
    者，不得駕車：二、飲用酒類或其他類似物後其吐氣所含酒
    精濃度達每公升０‧一五毫克或血液中酒精濃度達百分之０‧０
    三以上。」。
  ㈡依舉發機關111年5月30日北市警文一分交字第1113016666號
    函略以：「…查本案係旨揭車輛於3月6日14時35分許，在本
    轄木柵路4段24號，有駕駛執照業經註銷，仍駕車之違規情
    事，經執勤員警發現，爰依本條例第21條第1項第4款製單舉
    發…」。原告駕駛執照逕行註銷之部分，據本處111年3月11
    日桃交裁罰字第1110024260號函略以：「…次查臺端於109年
    6月22日因駕駛BCA-5971號車，行經本市楊梅區永美路與益
    新一街口附近，因有『駕車行經有燈光號誌管制之交岔路口
    闖紅燈』之違規行為，遭警方攔查後舉發(單號：D5TB51054)
    ，裁處罰鍰4,000元整(逾應到案日60日以上)及記違規點數1
    點；再查臺端因依上開條例第68條第2項規定記違規點數5點
    復於1年內點數達6點，應處吊扣汽車駕照1年處分，又查第D
    5TB51054號違規復經本處於109年11月11日開立裁決書，並
    於同年109年11月16日依行政程序法第73條規定，由臺端同
    居人簽收，合法完成送達程序，惟臺端未依規定辦理結案，
    爰本處依裁決書處罰主文之規定，自109年12月27日起逕行
    註銷臺端汽車駕駛執照，1年內不得重新考領，核無違誤…」
    ，是以，原告前有違規行為遭舉發而未依規定辦理結案，故
    其汽車駕駛執照為註銷狀態。
  ㈢按「處理違反道路交通管理事件，有關文書送達之程序，依
    行政程序法之規定。」、「送達，於應受送達人之住居所、
    事務所或營業所為之。」、「於應送達處所不獲會晤應受送
    達人時，得將文書付與有辨別事理能力之同居人、受僱人或
    應送達處所之接收郵件人員。」、「應受送達人或其同居人
    、受僱人、接收郵件人員無正當理由拒絕收領文書時，得將
    文書留置於應送達處所，以為送達。」、「（第1項）送達
    ，不能依前2條規定為之者，得將文書寄存送達地之地方自
    治或警察機關，並作送達通知書兩份，一份黏貼於應受送達
    人住居所、事務所、營業所或其就業處所門首，另一份交由
    鄰居轉交或置於該送達處所信箱或其他適當位置，以為送達
    。（第2項）前項情形，由郵政機關為送達者，得將文書寄
    存於送達地之郵政機關。（第3項）寄存機關自收受寄存文
    書之日起，應保存3個月。」分別為違反道路交通管理事件
    統一裁罰基準及處理細則第5條、行政程序法第72條第1項前
    段、第73條第1項、第3項、第74條所明定。且依前開規定所
    為之寄存送達，無論應受送達人實際上於何時受領文書，均
    以寄存之日，視為合法送達之日，而發生送達之效力（參照
    司法院釋字第667號解釋意旨）。查本案桃交裁罰字第58-D4
    QA40115號違反道路交通管理事件裁決書送達證書，本案違
    規裁決書係郵寄至原告戶籍地，並依照行政程序法第74條第
    1項規定辦理寄存送達，已於108年9月25日合法完成送達程
    序，依前揭規定及司法院釋字第667號解釋意旨說明，所為
    之寄存送達，無論應受送達人實際上於何時受領文書，均以
    寄存之日，視為合法送達之日，而發生送達之效力。
  ㈣本件舉發員警攔停稽查原告並查詢身分資料，發現原告駕駛
    執照業經註銷仍駕駛汽車，經發現原告於109年12月27日註
    銷駕駛執照，然原告應於110年12月26日後重新考領駕駛執
    照始得行車上路，惟原告並無重新考領駕駛執照之情事，故
    原告有「駕駛執照業經註銷仍駕駛小型車」之違規行為，是
    該當道交條例第21條第1項第4款規定所定要件，原處分並無
    違誤等語置辯。並聲明：原告之訴駁回。
四、本院之判斷：
  ㈠按「本條例中華民國108年3月26日修正條文施行之日起，汽
    機車駕駛人於5年內第2次違反第1項規定者，……並均應當場
    移置保管該汽機車、吊銷其駕駛執照及施以道路交通安全講
    習；如肇事致人重傷或死亡者，吊銷其駕駛執照，並不得再
    考領」、「汽車駕駛人，有下列情形之一者，處新臺幣6,00
    0元以上1萬2,000元以下罰鍰，並當場禁止其駕駛：四、駕
    駛執照業經吊銷、註銷仍駕駛小型車或機車」、「第一項第
    三款、第四款之駕駛執照，均應扣繳之」，108年4月17日修
    正施行之道交條例第35條第3項、現行道交條例第21條第1項
    第4款、第4項分別定有明文。
  ㈡原告駕駛系爭車輛，經舉發機關員警攔查而發覺原告駕駛執
    照業因駕駛非駕照種類之車輛酒後駕車及在一年內再有闖紅
    燈之違規而經被告以A處分裁處吊扣駕照12個月，且未遵期
    繳交駕照而遭逕行註銷，因此有無照駕駛系爭車輛之違規行
    為並當場舉發，被告續以原處分裁處等情，此有桃園市政府
    警察局中壢分局111年6月16日中警分交字第1110040009號函
    、臺中市政府警察局大甲分局111年6月2日中市警甲分交字
    第1110015241號函、舉發機關111年5月30日北市警文一分交
    字第1113016666號函暨採證光碟、桃交裁罰字第58-D4QA401
    15號違反道路交通管理事件裁決書、A處分及送達證書、駕
    駛人基本資料、原告陳述書、原處分與送達證書等件在卷（
    見本院卷第63至93頁）可稽。復經本院當庭勘驗卷附採證光
    碟之結果略以：「影像為員警值勤密錄器畫面，日期為『202
    2/03/06』，員警盤查小客車駕駛，並表示其駕照應遭逕行註
    銷，需查扣代為保管，並當場舉發。」，上開勘驗內容，亦
    經本院當庭製作勘驗筆錄並命兩造表示意見在卷（見本院卷
    第137頁)可參 ，堪信為真實。
  ㈢查A處分處罰主文略載「一、罰鍰4,000元，並記違規點數3點
    ，吊扣駕照12個月，罰鍰及駕照限於109年12月11日前繳送
    。二、罰鍰及駕照逾期不繳送者：㈠罰鍰依法移送強制執行
    。自109年12月12日日起吊扣駕照24個月，並限於109年12月
    26日前繳送。㈡109年12月26日前仍未繳送駕照者，自109年1
    2月27日起吊銷駕駛執照，並逕行註銷駕駛執照。㈢駕照吊（
    註）銷後，自109年12月27日起一年內不得重新考領駕駛執
    照。」；而下方附記欄亦明載：「一、受處分人不服本裁決
    者，應以原處分機關（桃園市政府交通事件裁決處）為被告
    ，向原告住所地、居所地、所在地、違規行為地或原處分機
    關所在地之地方法院行政訴訟庭提起訴訟，其中撤銷訴訟之
    提起，應於裁決書送達後30日之不變期間內為之。二、請依
    處罰主文所地期限前持本裁決書至本處、郵局、超商、或以
    網際網路、電話語音轉帳罰鍰。另有代保管物件及須審驗駕
    照、吊（扣）銷駕（牌）照不得郵繳者，請至本處辦理。」
    等語（見本院卷第15頁），又上開A處分已於109年11月16日
    向原告位於桃園市楊梅區民豐路之住所送達，並經與原告同
    住之家人即兄長甲○○代為簽收已如前述，依行政程序法第72
    條第1項本文及第73條第1項等規定，A處分已生合法送達之
    效力。然原告並未依A處分所載之救濟教示遵期向法院起訴
    ，亦未依A處分所載之期限到案處理駕照吊扣事宜，自應承
    擔逾期起訴且未遵期到案處理之不利益，則依違反道路交通
    管理事件統一裁罰基準及處理細則第67條第1項第2、3款規
    定，A處分既因原告屆期仍未起訴而確定，原告亦未遵期到
    案處理，則被告於109年12月27日將原告所持有之駕照註銷
    ，係屬合法。
  ㈣承上，原告之駕照既已遭註銷，則原告在111年3月6日14時35
    分許駕駛系爭車輛，即屬無照駕駛，且可歸責予原告。是舉
    發員警依法舉發並按違反道路交通管理事件統一裁罰基準及
    處理細則第16條第1項第3款第1目規定當場暫代保管其駕駛
    執照，於法有據。被告續以原處分對原告裁處，亦為合法適
    當。
五、綜上所述，原告於事實概要欄所載時、地，有「駕駛執照業
    經註銷仍駕駛小型車」之違規情事，已堪認定。從而，被告
    依道交條例第21條第1項第4款、第4項等規定，以原處分對
    原告裁處罰鍰9,000元，駕駛執照扣繳，核無違誤。原告訴
    請撤銷原處分，為無理由，應予駁回。
六、本件事證已臻明確，兩造其餘攻擊、防禦方法及所提證據，
    經核均與判決結果不生影響，爰不一一論列，併此敘明。
七、本件訴訟費用額確定為第一審裁判費300 元，爰依行政訴訟
    法第98條第1 項規定，由敗訴之原告負擔。
中　　華　　民　　國　　111 　年　　11　　月　　18　　日
                  行政訴訟庭　法　官　徐  培  元
上為正本係照原本作成。
如不服本判決，應於判決送達後20日內，向本院提出上訴狀並表
明上訴理由（原判決所違背之法令及其具體內容或依訴訟資料可
認為原判決有違背法令之具體事實），其未載明上訴理由者，應
於提出上訴後20日內向本院補提理由書（上訴狀及上訴理由書均
須按他造人數附繕本，如未按期補提上訴理由書，則逕予駁回上
訴），並應繳納上訴裁判費新臺幣750元。
中　　華　　民　　國　　111 　年　　11　　月　　18　　日
                              書記官  吳  文  彤